最　高　行　政　法　院　判　決
　　　　　　　　　　　　　　　　　　 94年度判字第01927號
上　訴　人　甲○○○
　　　　　　辛○○
　　　　　　庚　○
　　　　　　己○○
　　　　　　乙○○
　　　　　　戊○○
　　　　　　丙○○
　　　　　　丁○○
共 同訴 訟
代　理　人　楊山池律師
被 上訴 人　財政部臺灣省中區國稅局
代　表　人　壬○○
上列當事人間因請求退稅事件，上訴人對於中華民國93年2月26
日臺中高等行政法院92年度訴字第816號判決，提起上訴，本院
判決如下：
　　主  文
上訴駁回。
上訴審訴訟費用由上訴人負擔。
　　理  由
一、本件上訴人主張：查上訴人等之被繼承人何埔於88年6月16
    日死亡，遺有坐落臺中縣龍井鄉○○段207、207之1、207之
    2、237、237之1及237之2等6筆土地，經被上訴人核定應繳
    納遺產稅額新臺幣（下同）2,132,638元及利息215,016元，
    並已繳納在案。惟上開土地原屬農業用地，雖經臺中縣政府
    編定為臺中港特區「關連工業區第三期」，迄今仍未辦理整
    體開發，僅能作農業使用，亦即仍受原土地使用分區別之管
    制，依「實質課稅」原則，系爭土地應仍視為農地。又與本
    案系爭土地相鄰之其他土地，因「細部計畫」尚未公布，而
    免徵遺產稅，二者就土地之利用並無二致，但卻予不同之處
    遇，與租稅之公平原則有悖。是以，本件符合釋字第566 號
    解釋之要件，上訴人依稅捐稽徵法第28條規定、財政部91年
    5月21日臺財稅第0910453054號函釋及行政院83年11月28日
    臺83財字第44533號函釋意旨申請退稅，於法並無不合。請
    判決撤銷訴願決定及原處分，並命被上訴人給付上訴人2,34
    7,654元等語。
二、被上訴人則以：查系爭土地於被繼承人何埔死亡時，編定為
    「關連工業區第三期」，已非屬農業用地，且上開「關連工
    業區第三期」細部計畫業已於76年5月12日發布實施，雖目
    前尚未整體開發，仍無行政院83年11月28日臺83財字第4453
    3號函釋及遺產及贈與稅法第17條第1項第6款免徵遺產稅規
    定之適用等語，資為抗辯。
三、原審斟酌全辯論意旨及調查證據結果，以：按「納稅義務人
    對於因適用法令錯誤或計算錯誤溢繳之稅款，得自繳納之日
    起五年內提出具體證明，申請退還﹔逾期未申請者，不得再
    行申請。」、「遺產中之農業用地及其地上農作物，由繼承
    人或受遺贈人，繼續經營農業生產者，扣除其土地及地上農
    作價值之全數。但該土地如繼續供農業使用不滿五年者，應
    追繳應納稅賦。」分別為稅捐稽徵法第28條及行為時遺產及
    贈與稅法第17條第1項第6款所規定。又「關於原為農業用地
    經都市計畫規劃為臺中港特定區計畫『港區用地』（公共設
    施用地），嗣後變更為『港埠專用區』，其於繼承或贈與時
    ，准依行政院83年11月28日臺83財字第44533號函規定免徵
    遺產稅或贈與稅。」亦經財政部91年5月21日臺財稅第09104
    53054號函釋有案。再「所報關於農業用地經都市計畫變更
    為新市鎮特定區、住宅區或其他使用分區，在細部計畫未完
    成法定程序前，依原來之土地使用分區別（或用地別）管制
    者，其於移轉或繼承時，是否免徵土地增值稅，遺產稅及贈
    與稅乙案，請照核復事項辦理。核復事項﹕農業用地經都市
    計畫變更為新市鎮特定區、住宅區或其他使用分區，在細部
    計畫尚未完成前，如經都市計畫主管機關認定，仍應依原來
    之土地使用分區別（或用地別）管制而視為農業用地，其於
    移轉或繼承時，仍有土地稅法第39條之2第1項及農業發展條
    例第31條規定之適用。」亦為行政院83年11月28日臺83財字
    第44533號函釋在案。查系爭坐落臺中縣龍井鄉○○段207地
    號等6筆土地於被繼承人何埔死亡時，係編定為「關連工業
    區第三期」，而非屬臺中港特定區計畫「港區用地」（公共
    設施用地）嗣後變更為「港埠專用區」土地，應無財政部91
    年5月21日臺財稅第0910453054號函釋之適用。又上開「關
    連工業區第三期」細部計畫業已於76年5月12日發布實施，
    為兩造所不爭執，並有臺中縣政府92年7月9日府建城字第
    0920165087號函可稽，雖目前尚未整體開發，惟於被繼承人
    死亡前既已完成細部計畫，自無行政院83年11月28日臺83財
    字第44533號函釋「．．．在細部計畫尚未完成前，如經都
    市計畫主管機關認定，仍應依原來之土地使用分區別管制而
    視為農業用地。」之適用。上訴人主張得適用財政部91年5
    月21日臺財稅第0910453054號函釋及行政院83年11月28日臺
    83財字第44533號函釋意旨，免徵遺產稅，並非可採。又上
    訴人92年3月7日稅額更正暨稅款退還申請補充說明一所述，
    系爭6筆土地，已非「農業用地」，無法補具「農業使用證
    明」，則亦與行為時農業發展條例第39條、遺產及贈與稅法
    第17條第1項第6款之規定未合，自不得予以扣除免徵遺產稅
    。另上訴人之被繼承人何埔係88年6月16日死亡，上訴人於
    89年3月10日辦理遺產稅申報，經被上訴人核定遺產總額87,
    036,073元，遺產淨額72,236,073元，遺產稅額24,109,789
    元，上訴人不服申請復查，經被上訴人追認臺中縣龍井鄉○
    ○段1739、1739之1、1739之2、1740、1740之1、1740之2、
    1808、1808之1、1809、1809之1、1868、1869、1938、199
    4、2002地號等15筆農業用地扣除額59,199,000元，重行核
    定遺產總額87,036,073元，遺產淨額13,037,073元，遺產稅
    額2,132,638元，上訴人於91年7月29日繳清，復於91年8月1
    日提起訴願，嗣於91年8月7日具狀撤回訴願而確定在案，而
    大法官會議釋字第566號係於92年9月26日解釋，而解釋之效
    力除其有溯及之明示外，其效力係向後發生，上訴人被核定
    之遺產稅處分既已確定，亦無因適用法令錯誤或計算錯誤溢
    繳之稅款之情事，上訴人主張其遺產稅符合大法官會議釋字
    第566號解釋之要件，而得免徵，依稅捐稽徵法第28條申請
    退還稅款及利息，亦非可採。因將訴願決定及原處分予以維
    持，駁回上訴人之訴。
四、本院查：依司法院釋字第188號解釋意旨，司法院解釋之效
    力，除解釋文內另有明定者外，應自公布當日起發生效力。
    又稅捐稽徵法第28條規定：「納稅義務人對於因適用法令錯
    誤或計算錯誤溢繳之稅款，得自繳納之日起五年內提出具體
    證明，申請退還﹔逾期未申請者，不得再行申請。」該條所
    謂「適用法令錯誤」，係指確定處分所適用之法規，顯然不
    合於現行法律規定、或與確定處分當時有效之司法院解釋、
    或現存有效之判例顯然違反者而言。本件上訴人對於被上訴
    人核定本件遺產稅額2,132,638元，雖曾於91年8月1日提起
    訴願，惟復於91年8月7日撤回訴願而告確定，此有被上訴人
    91年9月30日中區國稅法字第0910061063號函附於原處分卷
    可稽，而司法院釋字第566號解釋係於92年9月26日作成，在
    原課稅處分確定之後，自非處分當時有效之司法院解釋，難
    認原核課處分違反該解釋意旨。上訴人援引處分確定後之司
    法院解釋，依稅捐稽徵法第28條申請退稅，自有未合。又行
    為時遺產及贈與稅法第17條第1項第6款規定：「左列各款，
    應自遺產總額中扣除，免徵遺產稅：‧‧‧六、遺產中之農
    業用地及其地上農作物，由繼承人或受遺贈人，繼續經營農
    業生產者，扣除其土地及地上農作物價值之全數。但該土地
    如繼續供農業使用不滿五年者，應追繳應納稅賦。」限於農
    業用地由繼承人或受遺贈人，繼續經營農業生產者，始得自
    遺產總額中扣除，原判決以上訴人無法補具系爭土地「農業
    使用證明」，認其不符行為時農業發展條例第39條、遺產及
    贈與稅法第17條第1項第6款免徵遺產稅之規定，與實質課稅
    原則無關。又上訴人所有臺中縣龍井鄉○○段1739號等15筆
    農地係編定為農業用地，系爭臺中縣龍井鄉○○段207號等6
    筆土地則編定為「關連工業區第三期」，且上訴人未能取得
    「非農業用地作農業使用」之證明，被上訴人否准其退稅之
    請求，難謂違反平等原則。原判決並無違背法令，上訴論旨
    ，指摘原判決違誤，求予廢棄，難認有理由，應予駁回。
據上論結，本件上訴為無理由，爰依行政訴訟法第255條第1項、
第98條第3項前段、第104條、民事訴訟法第85條第1項前段，判
決如主文。
中　　華　　民　　國　　94　　年　　12　　月　　8 　　日
                  第四庭審判長法  官　趙　永　康
                              法  官　鄭　淑　貞
                              法  官　黃　淑　玲
                              法  官　侯　東　昇
                              法  官　林  文  舟
以  上  正  本  證  明  與  原  本  無  異
中　　華　　民　　國　　94　　年　　12　　月　　9　　 日
　　　　　　　　　　　　　　　書記官　阮　桂　芬
